最高法院刑事判決　　　　　　　　　　　　　　　　八十八年度台上字第九六三號
　　上　訴　人　甲○○
右上訴人因違反毒品危害防制條例案件，不服台灣高等法院台南分院中華民國八十七
年十二月十五日第二審判決（八十七年度上訴字第一三九七號，起訴案號：台灣台南
地方法院檢察署八十七年度營偵字第二三九號），提起上訴，本院判決如左：
    主  文
原判決關於意圖販賣而持有毒品部分撤銷，發回台灣高等法院台南分院。
    理  由
本件原判決認定上訴人甲○○曾於民國八十七年二月九日十六時許，意圖販賣圖利，
而將其原供自己施用而持有之毒品海洛因一小包，帶至台南縣柳營鄉士林村柳營三
十一號鐘玉柱家中，擬販賣予鐘玉柱，尚未開始著手販賣之際，為警在該處當場查獲
，並扣得該毒品海洛因一小包（毛重○‧四公克、淨重○‧二四公克）等情。因認第
一審論處上訴人意圖販賣而持有毒品（累犯）罪刑，為無不合，予以維持，駁回上訴
人在第二審之上訴，固非無見。
惟查：(一)按證據之證明力，固屬於法院判斷之自由，但不得違背經驗法則，如證據本
身依照吾人日常生活經驗所得之定則觀察，尚非無疑竇時，則遽難採為判決之基礎。
本件原判決採為判決基礎之證據為證人鐘玉柱在警偵訊時之指證稱：上訴人拿毒品要
來賣給他等語。惟依證人即查獲本案之臺南縣警察局警員陳永三於偵查中證稱：「是
我們在搜索鐘玉柱時，甲○○用車子載蔡武勳，甲○○把車子停在巷口，他自己一個
人走出來，在屋外叫『柱兄』，就直接走到屋內，我們就過去搜索」。所供如果屬實
，上訴人尚未與鐘玉柱有接觸談話之時，即被警員搜索而查獲身上之毒品海洛因。另
證人鐘玉柱供稱：（八十七年二月九日甲○○拿海洛因要來賣給你的？）我不知道，
我沒有跟他約等語（見偵查卷第三十六頁背面）。原判決理由亦謂本件係上訴人攜帶
毒品海洛因自行前去鐘玉柱住處，並非由鐘玉柱以呼叫器與上訴人聯絡等情。可見上
訴人前去鐘玉柱住處，並非兩人事前約好。則鐘玉柱究竟如何知悉上訴人係要拿毒品
前來販賣？並非無疑。原判決未詳細審酌究明，遽採為論罪之基礎，揆諸首揭說明，
難認適法。(二)按無期徒刑不得加重，刑法第六十五條第一項定有明文。本件原判決論
處上訴人意圖販賣而持有毒品罪，其法定本刑為無期徒刑或十年以上有期徒刑，得併
科罰金。則對於無期徒刑部分，依法自不得加重。但原判決對於上訴人所犯本罪部分
，因構成累犯，卻就主刑部分，全部依刑法第四十七條規定，加重其刑，自欠允當。
上訴意旨執以指摘原判決不當，非無理由，應認有發回更審之原因。
據上論結，應依刑事訴訟法第三百九十七條、第四百零一條，判決如主文。
中      華      民      國    八十八    年      三      月      四      日
                              最高法院刑事第九庭
                                  審判長法官  吳  雄  銘
                                        法官  羅  一  宇
                                        法官  池  啟  明
                                        法官  石  木  欽
                                        法官  王  憲  義
      右正本證明與原本無異
                                              書  記  官
中      華      民      國    八十八    年      三      月      九      日
